【裁判字號】    98,易,800
【裁判日期】    990129
【裁判案由】    詐欺等
【裁判全文】
臺灣臺南地方法院刑事判決               98年度易字第800號
聲  請  人  臺灣臺南地方法院檢察署檢察官
被      告  己○○
上列被告因恐嚇取財等案件，經檢察官聲請簡易判決處刑（98年
度偵緝字第22號、98年度偵緝字第23號），本院認不宜適用簡易
程序，改依通常程序審理後，檢察官另行聲請併案審理（98年度
偵字第17380號），判決如下：
    主  文
己○○犯如附表所示之罪，各處如附表所示之刑，如易科罰金，
均以新臺幣壹仟元折算壹日。應執行有期徒刑拾月，如易科罰金
，以新臺幣壹仟元折算壹日。
其餘被訴部分無罪。
    事  實
一、己○○原受僱於蘇春榮（檢察官另案偵辦中），從事收購他
    人所申辦行動電話門號行為。己○○能預見蘇春榮所收購之
    行動電話門號，可能將之交付他人使用，並為犯罪集團作為
    詐財與其他犯罪之聯絡工具，竟基於幫助不詳之成年人詐騙
    或恐嚇金錢之不確定故意，自民國95年12月起，至96年4月
    間如附表所示之日，偕同經由蘇春榮在中華日報所刊登「辦
    門號、換現金」廣告而聯繫之盧智信、陳秀婷、何志偉、江
    南政、陳鍾賢等人（均經檢察官另案聲請簡易判決處刑），
    前往臺南縣永康市○○路411號遠豪通訊行、臺南市○○區
    ○○路某通訊行門市辦理如附表所示之行動電話門號。申辦
    完成後，己○○即以新臺幣（下同）1千元代價，向盧智信
    等人收購門號，其後再轉交蘇春榮以賺取每門號200至300
    元佣金。
二、嗣有犯罪集團取得前述盧智信等人之行動電話門號後，即意
    圖為自己不法所有之犯意聯絡，先後於附表所示時間，向附
    表所示之戊○○、壬○○、庚○○、乙○○等人實施詐術，
    另向甲○○施以恐嚇，使渠等陷於錯誤或心生畏懼，因而匯
    款如附表所示至指定之帳戶內。
三、案經高雄市政府警察局三民一分局報告臺灣高雄地方法院檢
    察署呈請臺灣高等法院檢察署令轉臺灣臺南地方法院檢察署
    檢察官偵查起訴。
    理  由
甲、有罪部分：
一、按被告以外之人於審判外之言詞或書面陳述，除法律有規定
    者外，不得作為證據，刑事訴訟法第159條第1項固定有明文
    。然按被告以外之人於審判外之陳述，雖不符前4條之規定
    ，而經當事人於審判程序同意作為證據，法院審酌該言詞陳
    述或書面陳述作成時之情況，認為適當者，亦得為證據；當
    事人、代理人或辯護人於法院調查證據時，知有第159條第
    1項不得為證據之情形，而未於言詞辯論終結前聲明異議者
    ，視為有前項之同意，同法第159條之5亦已明訂。本件被告
    己○○於本院準備程序中，對於檢察官所提出之證據方法，
    均未爭執其證據能力，次經審酌該等證據作成之情況，亦無
    違法或不當情事，因而認為適當，應認均具備證據能力而得
    作為證據，合先敘明。
二、訊據被告固均坦承有於附表所示時間，帶領如附表所示之人
    前往通訊門市辦理門號，其後再將所辦理門號交付蘇春榮之
    事實，惟否認有何幫助詐欺取財或幫助恐嚇取財罪嫌，辯稱
    伊並不知蘇春榮收購門號係作為何用云云。經查：
  (一)被告於附表所示時間，帶領盧智信、陳秀婷、何志偉、江南
    政、陳鍾賢等人，前往設在臺南縣永康市○○路411號遠豪
    通訊行、臺南市○○路某通訊門市辦理行動電話門號等情，
    已據上揭盧智信、陳秀婷、何志偉、江南政、陳鍾賢於警詢
    ，及江南政、何志偉、陳鍾賢另於偵訊中陳述甚明；另證人
    即遠豪通訊行負責人葉莉莉於偵訊中，亦證稱被告有帶領他
    人前來申辦行動電話門號之情；此外另有前開證人申辦行動
    電話門號時所填載資料附卷可稽。被告確有帶同上開證人辦
    理收購行動電話門號之事實，已屬無疑。
  (二)又上述盧智信、陳秀婷、何志偉、江南政、陳鍾賢之門號事
    後為詐騙或恐嚇集團作為聯繫使用，遂有戊○○、壬○○、
    庚○○、乙○○因遭詐欺，另甲○○則遭恐嚇，而匯款至指
    定之人頭帳戶內等情，亦據戊○○、壬○○、庚○○、乙○
    ○、甲○○等於警詢中指述明確，是被告向上開諸人收購並
    轉交蘇春榮之行動電話門號，事後成為犯罪集團用以遂行詐
    欺或恐嚇之工具，亦可認定。
  (三)被告雖否認有幫助詐欺或恐嚇取財之犯意，辯稱蘇春榮係稱
    所申辦門號是要賣給房屋仲介業者，伊對於門號如何處理並
    不瞭解云云，然查：
    1.以現今電信服務市場之開放，向電信服務公司申辦行動電
      話門號，程序均頗簡便，並無困難之處，何況作為個人使
      用之行動電話門號，在相當程度上亦可認為個人專屬之識
      別方式，是一般人欲取得行動通訊服務，並無特意購買以
      他人名義申辦門號之必要與可能，則坊間以「辦門號、換
      現金」形式，大量辦理、收購他人門號者，其取得之行動
      電話門號用途，即有可疑。又犯罪集團使用他人所申辦之
      行動電話門號作為聯繫工具等情，早已為平面及電子媒體
      所揭露，以被告之年齡、智識及社會生活經驗而論，實難
      諉為不知。何況被告前於96年間，曾因涉嫌販賣帳戶供他
      人使用，而為檢察官以幫助詐欺罪嫌，向本院聲請簡易判
      決處刑（96年度偵緝字第1883號），並經本院以97年度簡
      字第70號判決判處有期徒刑4月，減為有期徒刑2月確定，
      有該聲請簡易判決處刑書（98年度核交字第255號卷，第
      57頁）及臺灣高等法院被告前案紀錄表附卷可稽，則被告
      對於提供人頭帳戶或人頭門號供他人使用，將可能構成犯
      罪乙節，乃不能謂毫無認識，被告辯稱不知蘇春榮如何處
      理所申辦、收購之門號，因而無幫助詐欺或恐嚇取財之犯
      罪故意云云，乃非可採。
    2.被告對於行動電話門號可能供為他人不法犯罪使用之工具
      ，仍向盧智信等人收購行動電話門號後，交付蘇春榮再輾
      轉提供他人使用，足見其主觀上有縱或他人將門號做為詐
      欺、恐嚇取財等不法用途之工具，亦與本意無違，渠等均
      有幫助他人詐欺之不確定故意，堪予認定。
三、核被告基於幫助犯罪之故意，將附表所示之盧智信等人行動
    電話門號交付蘇春榮，嗣該門號為犯罪集團用以遂行詐欺、
    恐嚇取財，被告所為係分別犯刑法第30條第1項、第339條第
    1項、第346條第1項之幫助詐欺取財罪、幫助恐嚇取財罪，
    均應依刑法第30條第2項之規定，按正犯之刑度減輕之。又
    被告如附表所示之各次犯行間，犯意個別，行為不同，應予
    分論併罰。爰審酌被告帶領盧智信等人申辦行動電話門號後
    ，再予以收購並交付蘇春榮，後該門號輾轉為他人從事不法
    使用，間接導致犯罪集團因使用人頭門號，阻礙警方之查緝
    而逍遙法外，致使受害民眾陸續增加，以此手段行騙詐財、
    恐嚇者，日益猖獗，助長他人犯罪，危害交易秩序與社會治
    安，且造成本案被害人之財產損失，而犯後飾詞卸責否認犯
    行之態度，檢察官因此具體求處有期徒刑9月，惟本院審酌
    被告犯行次數、所生損害等，認應量處如附表所示之刑為適
    當等一切情狀，各量處如附表所示之刑，以示懲儆。
四、再查被告所為如附表編號1至4所示之犯行，其犯罪時間在96
    年4月24日以前，所犯且合於中華民國96年罪犯減刑條例第3
    條第1項第15款所定之減刑條件，應依同條例第7條第1項、
    第2項規定，於裁判時減其宣告刑，同時諭知其宣告刑及減
    得之刑，再與未經減刑之附表編號5之罪，以及所定應執行
    之刑，分別諭知易科罰金之折算標準。
乙、無罪部分：
一、公訴意旨另以：被告明知於96年4月18日（起訴書附表誤載
    為4月17日），偕同楊國輝前往臺南市○○路某通訊行門市
    ，申請辦理0000000000門號（起訴書及附表均誤載為000000
    0000）。嗣有詐騙集團以該門號撥打予辛○○，冒用臺灣臺
    北地方法院名義，向其佯稱其身分證遺失涉及非法洗錢，須
    將其帳戶內款項匯至指定帳戶凍結管收，致被害人陷於錯誤
    ，依指示匯款375,400元至吳清源（另經臺灣高雄地方法院
    簡易判決處刑）所有之中華郵政股份有限公司橋頭郵局帳戶
    內，因認被告此部分犯行，亦涉有刑法第30條第1項、第339
    條第1項之幫助詐欺罪嫌。
二、按犯罪事實，應依證據認定之，無證據不得認定其犯罪事實
    ，又不能證明被告犯罪者，應諭知無罪之判決，刑事訴訟法
    第154條第2項、第301條第1項分別定有明文。
三、本件公訴意旨認被告涉有此部分犯行，主要係以證人楊國輝
    、辛○○於警詢中陳述作為所憑之依據。訊據被告則堅詞否
    認有帶同楊國輝前往申辦行動電話門號之犯行，辯稱未曾到
    臺南市○○路之通訊行辦理門號等語。經查：
  (一)辛○○於警詢中，對於係接獲以0000000000行動電話門號撥
    打實施詐術之電話，已經指述明確，該門號為詐騙集團用以
    實施犯罪，應屬事實。
  (二)證人楊國輝於警詢中，固稱其係於96年4月16日，由綽號「
    阿華」之男子帶領前往臺南市○○路某不知店名之通訊行申
    辦門號，並提供被告之身分證影本以說明該「阿華」即為被
    告（高雄縣政府警察局岡山分局警卷，第12至16頁），惟楊
    國輝其後經檢察官傳訊未到庭，復未曾對被告進行真人或相
    片指認，亦未與之對質，則於被告否認曾帶領楊國輝前往臺
    南市○○路某通訊行辦理門號之情況下，證人楊國輝之證詞
    ，尚不能作為認定被告有無此部分犯罪事實之唯一依據。
  (三)另酌以被告自陳除臺南縣永康市的遠豪通訊行之外，尚有帶
    領他人至其他通訊行辦理門號，因而對於曾帶領陳鍾賢至臺
    南市○○路某通訊行門市辦理門號部分，亦未曾明確否認，
    則縱使被告因非僅在上揭遠豪通訊行辦理門號，致不能排除
    曾在臺南市○○路某通訊行申辦門號之可能，惟檢察官既未
    提出其他積極證據以佐證楊國輝陳述，本院乃有利於被告而
    認此部分犯行尚屬不能證明。
四、綜上諸點，依檢察官所提證據，尚不能認定被告有此部分之
    犯罪事實。公訴意旨對於被告數次偕同他人辦理門號之行為
    ，其罪數關係如何，雖未加以說明，然參之檢察官於聲請簡
    易判決處刑書中，乃將各次申辦門號行為分開論述，本院因
    認公訴意旨係以被告各次犯行應分論併罰而為論述，故就此
    部分之犯行，應另為無罪之諭知。
五、檢察官另以被告於95年10月25日，在臺南市○○路、府前路
    某通訊行，向丁○○收購0000000000行動電話門號，嗣該門
    號經詐騙集團使用而向吳爐平詐欺69,000元，因認被告該部
    分行為亦涉有刑法第30條第1項、第339條第1項之幫助詐欺
    罪嫌，且該部分犯行與上揭論罪科刑部分有集合犯之包括一
    罪關係，因而聲請併案審理。然按所謂集合犯是指立法者所
    制定之犯罪構成要件中，本就預定有數個同種類之行為將反
    覆實行之犯罪而言，將各自實現犯罪構成要件之多數行為，
    解釋為集合犯，而論以一罪。是以對於集合犯，必須從嚴解
    釋，以符合立法者之意向。查以收購門號轉交他人使用方式
    而幫助詐欺、恐嚇取財者，就其犯罪構成要件而言，並不必
    然有數個同種類行為之反覆實施；且本件提供人頭申辦行動
    電話門號者，均係經由蘇春榮所刊登之「辦門號、換現金」
    廣告，聯繫後始各自由被告帶領前往申辦門號，每次申辦時
    間尚非緊密相連，是依其行為態樣而言，實不宜論以集合犯
    。檢察官以上開辦理丁○○門號部分之犯行，為集合犯之部
    分犯行而聲請併案審理，應有未洽，本院無從就該未經起訴
    之部分審理，爰退回檢察官另行偵查辦理。
據上論斷，應依刑事訴訟法第452條、第299條第1項前段、第301
條第1項，中華民國96年罪犯減刑條例第2條第1項第3款、第7條
第1項、第2項，刑法第30條第1項前段、第2項、第339條第1項、
第346條第1項、第41條第1項前段、第51條第5款，刑法施行法第
1條之1。
本案經檢察官丙○○到庭執行職務。
中    華    民    國    99    年    1     月    29    日
                  刑事第六庭  審判長  法  官  蔡直青
                                      法  官  鄭燕璘
                                      法  官  吳坤芳
附表
┌─┬───┬───┬───┬─────┬──────┬───┬─────┬─────┐
│編│辦理門│裝機人│辦理門│   門號   │詐騙/恐嚇時 │被害人│被害金額  │所犯罪名、│
│號│號日期│      │號地點│          │間          │      │          │刑度      │
├─┼───┼───┼───┼─────┼──────┼───┼─────┼─────┤
│1 │95年11│盧智信│遠豪通│0000000000│95年12月2日 │戊○○│19,978元  │幫助詐欺取│
│  │月27日│      │訊行  │          │            │      │          │財，處有期│
│  │      │      │      │          │            │      │          │徒刑4月， │
│  │      │      │      │          │            │      │          │減為有期徒│
│  │      │      │      │          │            │      │          │刑2月     │
├─┼───┼───┼───┼─────┼──────┼───┼─────┼─────┤
│2 │95年11│陳秀婷│遠豪通│0000000000│95年12月6日 │壬○○│25,000元  │幫助詐欺取│
│  │月27日│      │訊行  │          │            │      │          │財，處有期│
│  │      │      │      │          │            │      │          │徒刑4月， │
│  │      │      │      │          │            │      │          │減為有期徒│
│  │      │      │      │          │            │      │          │刑2月     │
├─┼───┼───┼───┼─────┼──────┼───┼─────┼─────┤
│3 │96年1 │何志偉│遠豪通│0000000000│96年1月11日 │甲○○│168,000元 │幫助恐嚇取│
│  │月3日 │      │訊行  │          │            │      │          │財，處有期│
│  │      │      │      │          │            │      │          │徒刑4月， │
│  │      │      │      │          │            │      │          │減為有期徒│
│  │      │      │      │          │            │      │          │刑2月     │
├─┼───┼───┼───┼─────┼──────┼───┼─────┼─────┤
│4 │96年3 │江南政│遠豪通│0000000000│96年4月24日 │庚○○│220,000元 │幫助詐欺取│
│  │月13日│      │訊行  │          │            │      │          │財，處有期│
│  │      │      │      │          │            │      │          │徒刑4月， │
│  │      │      │      │          │            │      │          │減為有期徒│
│  │      │      │      │          │            │      │          │刑2月     │
├─┼───┼───┼───┼─────┼──────┼───┼─────┼─────┤
│5 │96年4 │陳鍾賢│臺南市│0000000000│96年8月8日  │乙○○│2,305,500 │幫助詐欺取│
│  │月30日│      │安和路│          │            │      │元        │財，處有期│
│  │      │      │某通訊│          │            │      │          │徒刑4月   │
│  │      │      │行門市│          │            │      │          │          │
└─┴───┴───┴───┴─────┴──────┴───┴─────┴─────┘
以上正本證明與原本無異
如不服本判決應於收受本判後10日內向本院提出上訴書狀，並應
敘述具體理由。其未敘述上訴理由者，應於上訴期間屆滿後20日
內向本院補提理由書狀（均須按他造當事人之人數附繕本）「切
勿逕送上級法院」。
                                      書記官  程伊妝
中    華    民    國    99    年    1     月    29    日
附錄本案論罪科刑法條：
中華民國刑法第339條
（普通詐欺罪）
意圖為自己或第三人不法之所有，以詐術使人將本人或第三人之
物交付者，處 5 年以下有期徒刑、拘役或科或併科 1 千元以下
罰金。
以前項方法得財產上不法之利益或使第三人得之者，亦同。
前二項之未遂犯罰之。
中華民國刑法第346條
（單純恐嚇罪）
意圖為自己或第三人不法之所有，以恐嚇使人將本人或第三人之
物交付者，處 6 月以上 5 年以下有期徒刑，得併科 1 千元以
下罰金。
以前項方法得財產上不法之利益，或使第三人得之者，亦同。
前二項之未遂犯罰之。

司法院資訊處製作；財團法人民間司法改革基金會備份。
